臺灣高等法院刑事判決　　　　　　　　　　　　　　　九十一年度交上訴字第四號
　　上　訴　人
　　即　被　告　甲○○
右上訴人因公共危險等案件，不服臺灣士林地方法院九十年度交訴字第二十七號，中
華民國九十年十一月十二日第一審判決（起訴案號：臺灣士林地方法院檢察署九十年
度偵字第五五四七號），提起上訴，本院判決如左：
    主  文
上訴駁回。
甲○○緩刑肆年。
    事  實
一、甲○○於民國九十年四月十一日下午六時三十五分許，駕駛車牌號碼ＢＳ—九六
    七八號自用小客車，沿台北市○○路往台北市市區方向行駛，行經台北市○○路
    ○段與石牌路口欲左轉時，應注意駕駛人駕駛汽車，應遵守道路交通標誌、標線
    、號誌之指示，並服從執行交通勤務之警察或依法令執行指揮交通及交通稽查任
    務人員之指揮，及汽車行駛時，駕駛人應注意車前狀況，隨時採取必要之安全措
    施，而依當時情形，雖下小雨、但夜間有照明、地面鋪裝柏油無缺陷，並無不能
    注意之情事，竟疏於注意，貿然闖越紅燈，且未注意車前狀況，致其所駕駛之自
    小客車，撞及自承德路七段南往北方向行駛、由乙○○騎乘之車號ＣＨＤ—五五
    五號重型機車，使乙○○人車倒地，乙○○並因而受有右膝外傷疼痛及頭部外傷
    併腦震盪症候群等傷害。詎甲○○見乙○○人車倒地受傷後，竟未下車救助，旋
    即駕車逃逸，嗣經當時指揮交通之義交何寶錦記下甲○○所駕駛之自用小客車車
    牌號碼後報警，始循線查獲。
二、案經乙○○訴由台北市政府警察局北投分局報請台灣士林地方法院檢察署檢察官
    偵查起訴。
    理  由
一、訊據上訴人即被告甲○○坦承於上開時地駕駛自用小客車撞及告訴人乙○○所騎
    乘之重型機車，並未下車救護即行離去之事實，然矢口否認有過失犯行，及故意
    駕車逃逸辯稱：伊當時並未闖紅燈，也未撞到對方，是機車車速過快，撞到伊車
    ，在發生擦撞後，伊搖下車窗看，告訴人還拿著安全帽站在路邊，以為沒事才開
    走云云。
二、然查：
  (一)被告右揭駕駛自用小客車肇事致告訴人身體受傷之事實，迭據告訴人於偵、審中
    指訴歷歷，且經證人即在場指揮交通之義交何寶錦證述無訛，並有新光吳火獅紀
    念醫院診斷證明書、交通事故談話紀錄表各二件、道路交通事故調查報告表、道
    路交通事故補充資料表各一件、車損照片七張等在卷可稽。而告訴人因此次車禍
    事故，受有右膝外傷疼痛、頭部外傷併腦震盪症候群等傷害，有新光吳火獅紀念
    醫院診斷證明書二件存卷可資佐證。
  (二)證人何寶錦於警局初訊即供稱：「於九十年四月十一日十八時三十五分，我在臺
    北市○○區○○路七段、石牌路口指揮交通，當時石牌路東西向號誌燈已變換為
    全紅燈，我指揮承德路七段南北方向之來往車輛，目擊一部ＢＳ—九六七八號自
    小客車沿石牌路東往西方向闖紅燈行駛，致沿承德路七段南往北向駛來之車號Ｃ
    ＨＤ—五五五號重機車前車頭撞擊該車左前車身葉子板，被害人乙○○受傷後機
    車倒地。」等語（見偵卷第五頁），足見被告未注意車前狀況，亦未遵守交通號
    誌及服從執行指揮交通人員之指揮。按汽車駕駛人駕駛汽車，應遵守道路交通標
    誌、標線、號誌之指示，並服從執行交通勤務之警察或依法令執行指揮交通及交
    通稽查任務人員之指揮，且汽車行駛時，駕駛人應注意車前狀況，隨時採取必要
    之安全措施，道路交通安全規則第九十條、第九十四條第三項定有明文。而依當
    時情形天候，雖下小雨、但夜間有照明、地面鋪裝柏油無缺陷，並無不能注意之
    情事，竟疏於注意，貿然闖越紅燈，且未注意車前狀況而肇事，其於本件事故確
    有過失甚明，且被告之過失與告訴人之傷害間，顯有相當因果關係。
  (三)依卷存之肇事後被告所駕駛車號ＢＳ—九七六八號自用小客車之照片觀之，當時
    碰撞處為該自小客車左側車身，在左側前輪胎與駕駛座旁車門之間，碰撞處有凹
    陷，另由告訴人所騎乘車號ＣＨＤ—五五五號機車照片及道路交通事故補充資料
    表之記載觀之，其車頭車殼破裂，右側車身有刮痕。依該二車之車損狀況判斷，
    當時碰撞力道應為不輕，且本件車禍係發生在自用小客車與機車之間，騎乘機車
    者如發生事故，碰撞倒地，直接接觸地面者乃係騎乘者之身體，而本件碰撞力道
    尚非輕微，騎乘者受傷之可能性極高，應為一般人所能預知，證人何寶錦復陳稱
    ：「（撞到後摩托車情況如何？）馬上倒地，車子跟人倒在地上，車子壓在告訴
    人身上。」等語（見原審卷第十九頁），而告訴人確實因此次車禍事故，受有頭
    部外傷併腦震盪症候群等傷害，業如前述。被告指當時機車騎士還好好的，以為
    沒有事才離開云云，實無足取。查被告於肇事後全未下車察看救護傷者，即駕車
    往前逃逸，其有肇事致人受傷而逃逸之犯意甚明。
  綜上，本件事證明確，被告辯解，為事後卸責之詞，不足採信。其犯行洵堪認定，
  應依法論科。
三、核被告所為，係犯刑法第二百八十四條第一項前段之過失傷害罪及刑法第一百八
    十五條之四之肇事致人受傷逃逸罪。所犯二罪間，犯意各別，行為互殊，罪名有
    異，應予分論併罰。原審審酌被告之過失程度、告訴人所受損害及被告犯罪後態
    度等一切情狀，依刑法第一百八十五條之四、第二百八十四條第一項前段、罰金
    罰鍰提高標準條例第一條前段，就過失傷害罪，判處被告有期徒刑三月，就肇事
    致人受傷逃逸罪，判處有期徒刑七月，合併定其應執行有期徒刑九月，認事用法
    殊無不合。被告上訴猶執陳詞，指摘原判決不當，非有理由，應予駁回。惟查，
    被告並無犯罪前科紀錄，有本院被告全國前案紀錄表在卷可稽，其因一時失慮誤
    罹刑章，犯後已與告訴人達成民事和解，並賠償被害人損害，有和解書存卷可稽
    ，經此次科刑教訓，理當知所警惕，應無再犯之虞，本院認所宣告之刑，以暫不
    執行為適當，爰併予宣告緩刑四年，以勵自新。
據上論斷，應依刑事訴訟法第三百六十八條，刑法第七十四條第一款，判決如主文。
本案經檢察官柯麗鈴到庭執行職務。
中      華      民      國    九十一    年      一      月     三十     日
                              臺灣高等法院刑事第五庭
                                  審判長法  官  曾  德  水
                                        法  官  趙  功  恆
                                        法  官  楊  貴  雄
右正本證明與原本無異。
關於駕車逃逸部分，如不服本判決應於收受送達後十日內向本院提出上訴書狀，其未
述上訴之理由者並得於提起上訴後十日內向本院補提理由書（均須按他造當事人之人
數附繕本）。
關於過失傷害部分，不得上訴。
                                        書記官  林  淑  貞
中      華      民      國    九十一    年      二      月       一     日
附錄：本判決論罪科刑法條全文
刑法第一百八十五條之四：
  駕駛動力交通工具肇事，致人死傷而逃逸者，處六月以上五年以下有期徒刑。
刑法第二百八十四條第一項：
一因過失傷害人者，處六月以下有期徒刑、拘役或五百元以下罰金，致重傷者，處一
  年以下有期徒刑、拘役或五百元以下罰金。
